---
title: "Seminar 3"
output:
  github_document
#    keep_md: yes
#    self_contained: no
#    keep_html: no
editor_options: 
  chunk_output_type: console
---

I dag skal vi fortsette med databehandling og jobbe med OLS:

1. Hvordan kjører vi OLS-modeller i R?
1. Hvordan plotter vi resultater fra OLS?
3. Hvordan slår vi sammen flere datasett? 

Det første vi skal gjøre er å laste inn pakken `tidyverse`, laste inn data og gjøre noen nødvendige omkodinger: 
```{r}
library(tidyverse)

# Laster inn data
load("./aid.RData")

# Omkoder regionvariabelen:
aid <- aid %>% 
  mutate(region = ifelse(fast_growing_east_asia == 1, "East Asia",
                         ifelse(sub_saharan_africa == 1, "Sub-Saharan Africa", "Other")),
         region = factor(region, levels = c("Other", "Sub-Saharan Africa", "East Asia")))


```

Før vi setter i gang, er det noen spørsmål til det vi gikk gjennom i går? Dersom du synes manipulering av data er vanskelig så kan det hjelpe å ta en titt på kapittel seks i **Lær deg R**. Dersom du er nysgjerrig på flere måter å omkode variabler på så kan du kikke på kapittel 5 i [**R for Data Science**](https://r4ds.had.co.nz/transform.html#add-new-variables-with-mutate). Og ikke glem: internett er din venn når du skal lære R. 

Dersom dere vil skrive en kvantitativ hjemmeoppgave er det **veldig viktig** å sjekke om forutsetningene for OLS og/eller logistisk modell er oppfylt. Dette går vi gjennom på [fordypningsseminar 1](https://github.com/martigso/stv4020aR21/blob/main/fordypningsseminar%201/Fordypningsseminar-1-Forutsetninger.md). 

## Lineær regresjon (OLS) <a name="ols"></a>

### Syntaks

For å kjøre en lineær regresjon i R, bruker vi funksjonen `lm()`, som har følgende syntaks:
```{r, eval = F}
lm(avhengig.variabel ~ uavhengig.variabel, data=mitt_datasett)
# på mac får du ~ med alt + k + space
```

La oss se på et eksempel med `aid` datasettet vi har brukt så langt:
```{r}
m1 <- lm(gdp_growth ~ aid, data = aid) # lagrer m1 som objekt
summary(m1) # ser på resultatene med summary()
class(m1) # Legg merke til at vi har et objekt av en ny klasse!
str(m1) # Gir oss informasjon om hva objektet inneholder.
```


### Multippel regresjon

Vi legger inn flere uavhengige variabler med `+`.

```{r}
m2 <- lm(gdp_growth ~ aid + policy + region, data = aid)
summary(m2)
```


### Samspill

Hypotesen til artikkelforfatterne var følgende: *bistand fører til økonomisk vekst, men bare dersom de fører en god makroøkonomisk politikk*. Dette kan vi sjekke ved hjelp av samspill, som undersøker hvor vidt en effekt av en variabel er avhengig av en annen variabel. Vi legger inn samspill ved å sette `*` (gangetegn) mellom to variabler. De individuelle regresjonskoeffisientene til variablene vi spesifisere samspill mellom blir automatisk lagt til.


```{r}
m3 <- lm(gdp_growth ~ aid * policy + region, data = aid)
summary(m3)
```

### Andregradsledd og andre omkodinger

Vi kan legge inn andregradsledd eller andre omkodinger av variabler i regresjonsligningene våre. Annengradsledd er fine hvis vi antar at en variabels effekt ikke er lineær, men snarere kurvformet. Logaritmiske transformasjoner brukes gjerne for eksponentiell vekst eller for å minske skjevhet. Omkoding til kategorisk variabel (faktor) er nyttig hvis vi antar at variabelen inneholder et sett med distinkte kategorier.

Andregradsledd legger vi inn med `I(uavh.var^2)`, eller via funksjonen `poly()`. Under har jeg lagt inn en `log()` omkoding, en `as.factor()` omkoding og et andregradsledd. Merk at dere må legge inn førstegradsleddet separat når dere legger inn andregradsledd. Dersom en variabeltransformasjon krever mer enn en enkel funksjon, er det fint å opprette en ny variabel i datasettet.


```{r}
m4 <- lm(gdp_growth ~ log(gdp_pr_capita) + institutional_quality + I(institutional_quality^2) + region + aid * policy +  as_factor(period), 
         data = aid,
         na.action = "na.exclude")
summary(m4)
```

En nyttig pakke for å lage fine tabeller med resultatet fra regresjonsanalyser er `stargazer`. 

```{r, message=FALSE}
#install.packages("stargazer")
library(stargazer)
stargazer(m2, m3,
          type = "text") 

```

```{r, eval = F}
# Om du skriver i word så kan du bruke type="html", lagre i en mappe og åpne i word.
# obs. bruk .htm og ikke .html i filnavnet
stargazer(m2, m4,
          type = "html",
          out = "./bilder/regresjonstabell.htm") 

# Om du skriver i Latex så kan du bruker type = "latex" og kopiere inn output direkte, eller lagre i en mappe og hente inn via latex
stargazer(m2, m4,
          type = "latex") 

# Flere tips om tabeller finner dere i dokumentet Eksportere_tabeller_og_figurer. 
```


## Hvordan plotte resutlater fra OLS? 
Før vi skal i gang med å plotte effekter så skal vi kjøre en litt enklere modell. Dette vil forhåpentligvis gjøre de neste stegene litt lettere å forstå:

```{r}
# Kjører en redusert modell
m6 <- lm(data = aid, 
         gdp_growth ~ aid + policy, 
         na.action = "na.exclude")


```

Les gjerne [denne guiden til regresjonsplot](https://github.com/liserodland/stv4020aR/blob/master/Materiell%20fra%20tidl%20semestre/docs/Regresjonsplot.md) for en grundig innføring i hva vi skal gjøre nå. For å plotte en regresjonslinje så oppretter vi først et datasett der vi holder alle uavhengige variabler, bortsett fra den vi vil plotte effekten til, konstante. Her velger jeg å la `policy` variere fra minimums- til maksimumsverdien og setter resten av de uavhengige variablene (her bare `aid`) til gjennomsnitt eller modusverdi. Neste steg er å predikere verdier for det nye datasettet basert på modellen vår ved hjelp av `predict()`. `predict()` tar datasettet vi har laget og gir oss blant annet predikerte verdier og konfidensintervaller basert på modellen vår. For å få datasettet vi skal bruke til plotting, så binder vi resultatet av `predict` sammen med datasettet vi lagde. For at `predict()` skal gi likt antall observasjoner som vi har i datasettet vårt så er det viktig å bevare informasjon om de observasjonene som har missing. Dette gjør vi med argumentet `na.action = "na.exclude` i `lm()`. 


```{r,tidy=FALSE}
# Lager datasettet
snitt_data <- data.frame(policy = c(seq(min(aid$policy, na.rm = TRUE), 
                                        max(aid$policy, na.rm =TRUE), by = 0.5)),
                         aid = mean(aid$aid, na.rm = TRUE))

# Bruker predict
predict(m6, newdata = snitt_data, se = TRUE)

# Legger predikerte verdier inn i snitt_data
snitt_data <- cbind(snitt_data, predict(m6, newdata = snitt_data, se = TRUE, interval = "confidence"))
snitt_data
```
Variabelen som heter `fit.fit` er de predikerte verdiene. `fit.lwr` og `fit.upr` er nedre og øvre grense for et 95 % konfidensintervall. `se.fit` er standardfeilen. 


Lager plot:
```{r}
ggplot(snitt_data, aes(x = policy, y = fit.fit)) + # Setter institusjonell kvalitet på x-aksen og predikert verdi på y-aksen
  geom_line() +                                                   # Sier at jeg vil ha et linjediagram
  scale_y_continuous(breaks = seq(-12, 12, 2)) +                  # Bestemmer verdier og mellomrom på y-aksen
  geom_ribbon(aes(ymin = fit.lwr, ymax = fit.upr, color = NULL), alpha = .2) + # Legger til konfidensintervall på plottet
  labs(x = "Policy index", y = "Forventet GDP vekst") # Setter tittel på akser og plot
```

Dette kan, og bør, også gjøres når det er samspill i modellen. Samspill er vanskelig å tolke i en tabell og jeg synes derfor det er fint å plotte disse. Først kjører vi en redusert modell med samspill: 

```{r}
# Kjører en redusert modell med samspill
m7 <- lm(data = aid, 
         gdp_growth ~ aid * policy, 
         na.action = "na.exclude")
```


Når vi skal plotte samspill så lar vi begge variablene som er en del av samspillsleddet variere, mens resten er konstante. Vi lar den ene variabelen være `x`, mens vi bruker den andre til å fylle ut argumentet `color`. I tilfellet med to kontinuerlige variabler må en gjøre den ene om til en faktorvariabel slik jeg gjør med policy under. 

```{r,tidy=FALSE}
# Lager plot data
snitt_data_sam <- data.frame(policy = c(rep(-1, 9), rep(0, 9), rep(1, 9)), 
                             aid = rep(0:8, 3))

# Predikerer verdier (løser likningen for modellen)
predict(m7, newdata = snitt_data_sam, se = TRUE)

# Lagrer predikerte verdier i plot datasettet
snitt_data_sam <- cbind(snitt_data_sam, predict(m7, newdata = snitt_data_sam, se = TRUE, interval = "confidence"))
snitt_data_sam

# Plotter
ggplot(snitt_data_sam, aes(x = aid, y = fit.fit, 
                       group = factor(policy), 
                       color = factor(policy), 
                       fill = factor(policy))) +
  geom_line() +
  scale_y_continuous(breaks = seq(-12, 12, 2)) +
  geom_ribbon(aes(ymin = fit.lwr, ymax = fit.upr, color = NULL), alpha = .2) +
  labs(x = "Bistandsnivå", y = "Forventet GDP vekst", color = "Policy", fill = "Policy")
```


Vi skal ikke bruke snitt_data mer så jeg fjerner objektene fra environment:

```{r}
rm(snitt_data, snitt_data_sam)
```


## Hvordan slår vi sammen flere datasett? 
Når vi skal slå sammen ulike datasett må vi først tenke gjennom hvordan vi kan få en felles nøkkel som lar oss knytte sammen informasjon om observasjonene fra de to datasettene. Dette kan gjøres på flere nivåer. Vi jobber videre med aid-datasettet. 

```{r}
aid
```

Ser dere noen variabler her vi kunne brukt som felles nøkkel?

Hvilken variabel vi bruker som nøkkel vil avhenge av variablene i det andre datasettet. Er variablene på landnivå, årnivå, land-år-nivå, region eller noe helt annet? Vi skal nå se på hvordan vi kan slå sammen aid-datasettet med et datasett om konflikt. 

Jeg har lastet ned versjon ti av Varieties of democracy datasettet fra V-den sin [nettside](https://www.v-dem.net/en/data/data-version-10/). I V-dem er det en variabel som heter `v2pepwrsoc`. Denne variabelen måler hvor jevnt makt er fordelt mellom sosiale grupper. Jeg har lastet opp en redusert versjon av V-dem datasettet på github. Det kan du lese inn direkte fra [denne lenken](https://raw.githubusercontent.com/liserodland/stv4020aR/master/H20-seminarer/Innf%C3%B8ringsseminarer/data/Vdem_10_redusert.csv).

```{r}
# Laster inn datasett med maktfordelingsvariabel:
equality <- read_csv("https://raw.githubusercontent.com/liserodland/stv4020aR/master/H20-seminarer/Innf%C3%B8ringsseminarer/data/Vdem_10_redusert.csv")

summary(equality$v2pepwrsoc)

equality

# Vi ser at V-dem har en variabel som heter country_text_id og year
# Kanskje vi kan bruke disse?

# Bruker en logisk test og %in% for å sjekke om det finnes en match for alle land i aid-datasettet:
table(aid$country %in% equality$country_text_id)
# Ikke alle matcher. 
```

Når ikke alle observasjonen har en match så kan dette kan enten løses manuelt eller ved hjelp av andre datasett eller R-pakker. 

```{r}
# For å løse det manuelt så kan du bruke denne koden til å identifisere de som ikke matcher:
aid %>% 
  select(country) %>%  # Velger country variabelen i aid
  anti_join(equality, by = c("country" = "country_text_id")) %>% # Bevarer de verdiene i equality som ikke er aid. 
  unique()

# En nyttig pakke dersom dere kommer over dette problemet kan være countrycode
```

Vi kommer ikke til å bruke tid i seminar på å rette opp i dette, men i fordypningsseminaret skal vi se nærmere på pakken `countrycode` som kan være nyttig i slike tilfeller. Vi går derfor videre vel vitende om at vi ikke klarte å matche alle observasjonen (dette anbefaler jeg **ikke** å gjøre i hjemmeoppgaven). I tillegg er det sånn at datasettet fra  V-dem inneholder land-år-observasjoner, mens aid-datasettet inneholder land-periode-observasjoner. 

Vi skal nå se på to måter å slå sammen datasettet på. Først skal vi bruke variabelen `periodstart` i `aid` og matche den med variabelen `year` fra Vdem. I dette eksempelet bruker vi altså maktfordelingen ved periodens start. Et annet alternativ er å regne gjennomsnittet for den aktuelle perioden, men da må vi legge til en periode-variabel i datasettet `equality` og det er litt mer jobb. Dette ser vi på som løsning nummer to. Hvilken løsning som passer best kommer an på hva teorien din sier. Er det maktfordelingen ved periodens start eller et snitt over perioden som harer viktigst? 

### Slå sammen datasett uten å regne periode-gjennomsnitt

Før vi slår sammen med utgangspunkt i variabelen `periodstart` så kan vi bruke samme kode som over for å sjekke om V-dem har informasjon for alle år i `aid` datasettet:

```{r, eval = F, include = F}
### Slå sammen datasett uten å regne periode-gjennomsnitt ###
```

```{r}
# Bruker en logisk test og %in% for å sjekke om alle år er med:
table(aid$periodstart %in% equality$year)
```

Vi kombinerer informasjonen i de to datasettene ved hjelp av funksjonen `left_join`:

```{r}
# husk: ?left_join for å forstå funksjonen
aid2 <- aid %>% 
  left_join(equality, by = c("country" = "country_text_id", "periodstart" = "year"))
```

For å se om sammenslåingen har gått fint kan vi sjekke hvor mange missing vi har på variabelen `v2pepwrsoc` som vi la til i datasettet:

```{r}
# Sjekker antall missingverdier
table(is.na(aid2$v2pepwrsoc))
# Det er seks missingverdier
# Sjekker hvilke land som har missing med base
table(aid2$country[which(is.na(aid2$v2pepwrsoc))])
# Sjekker hvilke land som har missing med tidyverse
aid2 %>% 
  filter(is.na(v2pepwrsoc)) %>% 
  select(country) 
# Henter ut informasjon om variabelen i det nye datasettet
summary(aid2$v2pepwrsoc)
```


### Slå sammen datasett med periode-gjennomsnitt

Et alternativ til å ta utgangspunkt i maktfordelingen ved periodens start er å regne ut et gjennomsnitt basert på årene i perioden. Her viser jeg hvordan du kan gå frem for å matche år og 

```{r, eval = F, include = F}
### Slå sammen datasett med periode-gjennomsnitt ###
```

```{r}
# Oppretter periode-variabel i V-dem datasettet, slik at jeg er klar til å merge. Verdiene til period-variabelen går fra 1-8, jeg vil gi de samme periodene (datasettet inneholder imidlertid bare data for periode 2-7). Her bruker jeg et en egenskap ved `as.numeric` på en faktor som ofte fører til feil i kode for å gjøre dette raskt:
table(aid$periodstart, aid$period)
table(aid$periodend, aid$period)
# Det kommer ikke tydelig frem her, men datasettet gikk opprinnelig fra 1966-1998
# Dersom jeg bruker 1966, 1970, 1974, 1978, 1982, 1986, 1990 og 1994 som kuttpunkt,
# bør jeg få de samme gruppene i V-dem-datasettet som i aid

periodcutpoints <-  unique(c(aid$periodstart)) # henter ut ovennevnt årtsall med unique()
# Her buker jeg funksjonen cut(), jeg kunne også brukt ifelse(), men cut() er raskere her.
equality$period <- cut(equality$year, periodcutpoints)
table(equality$year, equality$period)
# Tabellen viser at jeg må justere periodcutpoints for å få rett

periodcutpoints <- periodcutpoints - 1
table(periodcutpoints)

periodcutpoints <- c(1965, periodcutpoints, 1993, 1997) # legger til tre kuttpunkt for å få med periode 1, 7 og 8

# Forsøker på nytt:
equality$period <- cut(equality$year, periodcutpoints)
table(equality$year,equality$period)
equality$period <- as.numeric(as_factor(equality$period))

table(equality$year,equality$period)
# Ser fint ut
```

Da har vi forhåpentligvis variabler som kan fungere som nøkler i begge datasettene. Neste steg er å endre på datastrukturen i datasettet `equality`, slik at den blir lik som i `aid`. For å få til dette, må vi endre observasjonene i `equality` til land-perioder. Dette kan vi gjøre med `group_by` og `summarise()`. På dette stadiet, må vi tenke datastruktur, og gjøre metodologiske valg om hvordan vi skal operasjonalisere informasjonen om konflikter. Under viser jeg to muligheter. I hjemmeoppgaven er dette et punkt der jeg vil anbefale at du tenker grundig gjennom de metodologiske implikasjonene av valgene du tar - tenk gjennom hva som er best og skriv koden din etterpå - ikke fall i fellen kode først, metode etterpå.

```{r}
agg_equality <- equality %>%
  group_by(country_text_id, period) %>%
  summarise(avg_eq = mean(v2pepwrsoc, na.rm = TRUE)) %>% # regner ut gjennomsnittet for perioden
  mutate(period_num = as.numeric(period))

table(agg_equality$period, agg_equality$period_num)

agg_equality
```

Nå som data fra `equality` er i samme format som i `aid`, er vi klare til å kombinere informasjonen med `left_join`:

```{r}
# husk: ?left_join for å forstå funksjonen
aid3 <- left_join(aid, agg_equality,
                  by = c("country" = "country_text_id", "period" = "period_num")) # Spesifiserer nøkkelvariablene
# Sjekker missing:
table(is.na(aid3$avg_eq))
# 6 missing pga observasjonen som mangler


# Sjekker hvilke land som har missing med base
table(aid3$country[which(is.na(aid3$avg_eq))])

# Sjekker hvilke land som har missing med tidyverse
aid3 %>% 
  filter(is.na(avg_eq)) %>% 
  select(country) 

# Henter ut informasjon om variabelen i det nye datasettet
summary(aid3$avg_eq)
```

```{r generere_script, eval=FALSE, echo=FALSE}
# knitr::purl("./seminar3/seminar3.Rmd", output = "./seminar3/seminar3.R", documentation = 0)
```
