---
title: "Oppgaver seminar 4"
output: github_document
---
## Introduksjon
Datasettet «beer» består av 336 observasjoner og 10 variabler. Observasjonene er av
amerikanske stater i tidsperioden 1982-1988. Det er ikke missing-data.

## Variablene
| Variabel| Beskrivelse                                      |
| --------| :-----------------------------------------------:|
| state   | state ID code                                    | 
| year    | year                                             |
| mrall   | traffic fatality rate (deaths per 10000)         |
| beertax | tax on case of beer (percentage)                 |
| mlda    | minimum legal drinking age                       |
| jaild   | mandatory jail sentence after drunk-driving?     |
| comserd | mandatory community service after drunk-driving? |
| vmiles  | average miles per driver                         |
| unrate  | unemployment rate                                |
| perinc  | per capita personal income                       |

## Oppgaver

1. Importer datasettet beer.csv eller beer.Rdata fra [data-mappen på github](https://github.com/liserodland/stv4020aR/tree/master/H20-seminarer/Innf%C3%B8ringsseminarer/data) som et objekt i R-Studio.
Du skal bruke dette datasettet i alle oppgavene.

```{r, eval = FALSE, include = FALSE}
library(tidyverse)
beer <- read_csv("https://raw.githubusercontent.com/liserodland/stv4020aR/master/H20-seminarer/Innf%C3%B8ringsseminarer/data/beer.csv") 
```

2. Hvilken klasse har variablene i datasettet? Vis hvordan du finner ut av dette med kode.


```{r, eval = FALSE, include=FALSE}
beer
```

3. Lag et spredningsplot (scatter-plot) med `beertax` på x-aksen, og `mrall` på y-aksen. 

```{r, eval = FALSE, include = FALSE}
library(ggplot2)

ggplot(beer, aes(x = beertax, y = mrall)) +
  geom_point() +
  theme_minimal()

```

4.  Lag et nytt datasett basert på `beer`, bestående av variablene `year`, `mrall`, `beertax`,
`vmiles`, `unrate` og `perinc.` Lag en korrelasjonsmatrise med utgangspunkt i det nye
datasettet.

```{r, include = FALSE, eval = FALSE}

beer2 <- beer %>% 
    select(year, mrall, beertax, vmiles, unrate, perinc)

beer.cor <- cor(beer2, use = "pairwise")
```
5. Opprett et nytt datasett med alle observasjoner fra år 1982 i det opprinnelige
datasettet, og et datasett med alle observasjoner fra år 1988 i det opprinnelige
datasettet. Hva er gjennomsnittlig skatt på øl og gjennomsnittlig dødsrate per 10000
innbygger i de to datasettene? Oppgi gjennomsnittene i en kommentar. 

```{r, include = FALSE, eval = FALSE}
beer1982 <- beer %>% 
  filter(year == 1982)

mean(beer1982$beertax, na.rm = TRUE)
# 0.53

mean(beer1982$mrall, na.rm = TRUE)
# 2.09

beer1988 <- beer %>% 
  filter(year == 1988)

mean(beer1988$beertax, na.rm = TRUE)
# 0.48

mean(beer1988$mrall, na.rm = TRUE)
# 2.07

```

6. Kjør en lineær regresjon med `mrall` som avhengig variabel og `beertax`, `vmiles`, `unrate` og
`perinc` som uavhengige variabler. Lagre modellen som et objekt. Indikerer modellen at
skatt på øl reduserer dødsfall i trafikken? 


```{r, include = FALSE, eval = FALSE}

m1 <- lm(data = beer, 
         mrall ~ beertax + vmiles + unrate + perinc, na.action = "na.exclude")

stargazer::stargazer(m1, type = "text")

```

7. Opprett en ny variabel i datasettet ditt, `state_fac`, ved å omkode variabelen `state` til en
factor. Lag deretter et boxplot med `state_fac` på x-aksen og `mrall` på y-aksen. Lag deretter det samme plottet som i oppgave 3, men legg til argumentet
`facet_wrap(~state_fac)`. Hva leser du fra dette plottet?


```{r, eval = FALSE, include = FALSE}
beer <- beer %>% 
  mutate(state_fac = as.factor(state))

ggplot(beer, aes(x = state_fac, y = mrall)) +
  geom_boxplot()

ggplot(beer, aes(x = beertax, y = mrall)) +
  geom_point() +
  theme_minimal() +
  facet_wrap(~state_fac)

# Plottet viser at det er lite variasjon i beer tax innad i stater
```

8. Kjør en lineær regresjon med `mrall` som avhengig variabel og `beertax`, `vmiles`, `unrate`,
`perinc` og `state_fac` som uavhengige variabler. Lagre modellen som et objekt. Indikerer
modellen at skatt på øl reduserer dødsfall i trafikken? (P.S.:
ved å legge til variabelen `state_fac` spesifiserer vi en modell med det som kalles fixed
effects).

```{r, include = FALSE, eval=FALSE}
m2 <- lm(data = beer, 
         mrall ~ beertax + vmiles + unrate + perinc + state_fac, na.action = "na.exclude")

stargazer::stargazer(m2, type = "text",
                     omit = c("state_fac")) # Her printer jeg ikke state fixed effects i tabellen pga. lengden


```
9. Lag en ny variabel `comserd_d` som tar verdien:

- 1 dersom `comserd` har verdien "yes"

- 0 dersom `comserd` har verdien "no"

Sjekk ved hjelp av en tabell at det ble riktig. 
```{r, eval = FALSE, include = FALSE}
beer <- beer %>% 
  mutate(comserd_d = ifelse(comserd == "yes", 1, 0))

table(beer$comserd, beer$comserd_d, useNA = "always")
```


10. Kjør en binomisk logistisk regresjon med `comserd_d` som avhengig variabel og `unrate`, `perinc`, `mrall` og `mlda` som uavhengige variabler. Hva kan si om effekten av antall trafikkdødsfall? 

```{r, eval = FALSE, include=FALSE}
m3 <- glm(data = beer, 
          comserd_d ~ unrate + perinc + mrall + mlda,
          family = binomial(link = "logit"),
          na.action = "na.exclude")

stargazer::stargazer(m3, type = "text")

# Koeffisienten er signifikant  på 1 prosentsnivå og positiv. En skalaenhets økning i dødsfall øker sannsynligheten for at staten har obligatorisk samfunnstraff om en fyllekjører. 
```
11. Hva er gjennomsnitt og media til variabelen beertax? Vis hvordan du kommer frem til det via kode og oppgi verdiene i en kommentar. 
